【裁判字號】    95,台上,2568
【裁判日期】    950511
【裁判案由】    違反貪污治罪條例
【裁判全文】
最高法院刑事判決            九十五年度台上字第二五六八號
    上  訴  人  甲○○
                        3樓
                乙○○
上列上訴人等因違反貪污治罪條例案件，不服台灣高等法院高雄
分院中華民國九十四年一月十三日第二審判決（九十三年度上訴
字第一０一五號，起訴案號：台灣高雄地方法院檢察署九十年度
偵字第一００七五、一０一八五、一０四八七、一一一四０、一
一一四一、一一一四二、一一一四三號），提起上訴，本院判決
如下：
    主  文
原判決撤銷，發回台灣高等法院高雄分院。
    理  由
本件原判決認定上訴人甲○○、乙○○分別於民國八十年九月至
八十三年七月間及八十三年八月至八十五年九月間，擔任高雄市
政府警察局新興分局自強路派出所（下稱自強路派出所）主管，
負責綜理該派出所一切業務，以及轄區內有關色情特種行業之臨
檢、取締等業務，均為依據法令從事公務之人員。其二人均明知
自強路派出所轄區內之「儂儂園休閒中心」（下稱儂儂園）現場
負責人洪伯連（業經第一審判決免刑確定）為避免或減少儂儂園
所為妨害風化之不法犯行，遭自強路派出所警員臨檢、取締，而
透過儂儂園所在之管區警員蕭啟豐（業經第一審判決免刑確定）
按月所交付之新台幣（下同）一萬八千元，並於春節、端午節及
中秋節各交付之二萬元係屬賄款，竟分別基於對於違背職務之行
為，收受賄賂之概括犯意，甲○○自八十二年八月起至八十三年
七月止，連續收得共計二十七萬六千元賄款，乙○○自八十三年
八月起至八十五年九月止，連續收得共計五十八萬八千元之賄款
等情，以第一審論處上訴人等依據法令從事公務之人員，連續對
於違背職務之行為，收受賄賂罪刑，認事用法俱無不合，量刑亦
稱妥適，因而維持第一審之判決，駁回檢察官及上訴人等在第二
審之上訴，固非無見。
惟查：（一）科刑判決所認定之事實，與其所採用之證據不相適
合，即屬證據上之理由矛盾，按諸刑事訴訟法第三百七十九條第
十四款，其判決當然為違背法令。本件原判決認定甲○○自八十
二年八月起至八十三年七月止，乙○○自八十三年八月起至八十
五年九月止，按月收得蕭啟豐所交付之一萬八千元，並於春節、
端午節及中秋節各收得二萬元之賄款等情，係以證人即第一審共
同被告蕭啟豐於法務部調查局高雄市調查處、檢察官偵訊及法院
審理時之供述為主要證據。然查蕭啟豐於第一審訊問時係供稱：
「第一次收賄款，是在歐鄉○○○○道是陳武才（即儂儂園實際
負責人）還是洪伯連拿二萬八千元給我。拿錢給我時，交代我一
萬元，主管一萬元，八千元給副主管、巡佐。」等語（見第一審
卷(一)第七九頁第二至三行）；於原審以證人身分接受甲○○詰問
時稱：「（問證人取得業者的賄款以後，不論主管有無收，要分
給幹部的八千元為何沒分？答：）八千元我都交給主管去分。（
你交八千元時，你如何告訴主管？答：）我對主管說八千元要分
給副主管、巡佐，另外一萬元是給主管。……（在三節部分你說
拿二萬元給主管，洪伯連說不要讓主管知道，分給其他人員，那
你為何要交給主管？答：）三節獎金是加菜金，當然交給主管處
理，例如用在同仁的聚餐等。」等語（見原審卷第二一八頁），
是對於彼按月交給上訴人等之金額一萬八千元，其中僅一萬元為
上訴人等之賄款；至春節、端午節及中秋節各二萬元部分，則屬
加菜金，並用於同仁聚餐。是原判決認定蕭啟豐按月交付之一萬
八千元及三節各二萬元，均屬上訴人等收受之賄款，並應予追繳
沒收，顯與所採蕭啟豐之供述證據不相符合。（二）證人係以其
親身之經歷或見聞為證據之方法，故證人如以聞自原始證人在審
判外之陳述為內容之證言，則屬傳聞之詞，無法經由調查程序擔
保其真實性，其證言原則上不具證據能力，不得採為認定事實之
依據。原判決理由說明「儂儂園現場負責人洪伯連如何於前述事
實欄所示時、地，交付蕭啟豐前述金額，希望員警盡量不要來找
麻煩，讓其好做生意，並由蕭啟豐告知此係打點自強路派出所員
警賄款等情，業據原審（即第一審）共同被告洪伯連於調查處訊
問時供述明確」等情（見原判決第五頁第六至十行），據此，洪
伯連應係經由蕭啟豐告知彼所付款項係打點自強路派出所警員之
賄款，是對於蕭啟豐將賄款交予上訴人等部分之證詞，係聞自蕭
啟豐所告知之傳聞證據，並不具證據能力。原判決引之為不利上
訴人等之證據，亦有悖於證據法則。上訴人等上訴意旨執以指摘
原判決違背法令，尚非全無理由，應認原判決有撤銷發回更審之
原因。
據上論結，應依刑事訴訟法第三百九十七條、第四百零一條，判
決如主文。
中    華    民    國  九十五  年    五    月   十一   日
                      最高法院刑事第九庭
                          審判長法官  陳  正  庸
                                法官  賴  忠  星
                                法官  王  居  財
                                法官  林  開  任
                                法官  林  立  華
      本件正本證明與原本無異
                                      書  記  官
中    華    民    國  九十五  年    五    月   十六   日
                                                      Ｋ


司法院資訊處製作；財團法人民間司法改革基金會備份。
